臺灣台中地方法院民事判決　九十三年度訴字第一七四九號
　　原　　　告　乙○○
　　被　　　告　甲○○
　　訴訟代理人　林開福律師
　　　　　　　　楊國煜律師
右當事人間請求損害賠償事件，本院於民國九十四年一月二十八日言詞辯論終結，判
決如左：
    主  文
被告應給付原告新臺幣壹拾壹萬壹仟貳佰陸拾元。
原告其餘之訴駁回。
訴訟費用由由被告負擔三分之一，餘由原告負擔。
本判決原告勝訴部分得假執行；但被告以新臺幣壹拾壹萬壹仟貳佰陸拾元為原告供擔
保後，得免為假執行。
    事實及理由
甲、程序方面：
    按訴狀送達後，原告不得將原訴變更或追加。但請求之基礎事實同一、擴張或減
    縮應受判決事項之聲明者，不在此限。民事訴訟法第二百五十五條第一項第二款
    、第三款分別定有明文。本件原告提起本訴原聲明請求：「被告應給付原告新台
    幣（下同）八十萬八千五百元及自民國（下同）九十三年七月一日起至遷出台中
    市○○○路九八號房屋之日止，按月給付原告五千五百元。」嗣於九十四年一月
    二十八日言詞辯論期日當庭減縮聲明：「被告應給付原告三十三萬元。」可認係
    基於同一基礎事實為訴之變更，應予准許。
乙、實體方面：
壹、原告主張：坐落台中市○區○○段四九六之五地號土地及其上建物門牌號碼為台
    中市○○○路九八建號（下稱系爭土地及房屋），為原告、被告及訴外人吳壽峰
    三人所共有，其應有部分各為四分之一、十二分之五及三分之一。被告未經原告
    之同意，竟自八十一年四月起，無權占用系爭土地及房屋使用迄今，致原告因無
    法使用收益而遭受損害，經原告以台中法院郵局九十三年四月二十三日第二○六
    三號存證信函催告被告給付租金，均置之不理。爰依侵權行為損害賠償之法律關
    係提起本訴。而依系爭土地及房屋坐落路段鄰近房屋租金二萬二千元計算，原告
    應有部分四分之一，按月應給付之損害金為五千五百元，被告應給付自起訴狀送
    達之日起（即九十三年六月三十日）往回算五年以內相當於租金之損害，共計三
    十三萬元之損害金（計算式：5500×12個月×5年＝330000，元以下四捨五入）
    ，被告若同意原告行使本於占有人之占有權，原告願意搬進系爭房屋等語。並聲
    明：被告應給付原告三十三萬元。
貳、被告則以：系爭房屋係被告在居住，被告係共有人之一，有合法占有之權利，是
    原告不得訴請被告自系爭土地及房屋全部遷出，且被告同意原告行使本於占有人
    之占有權。本件係原告怠於行使權利而未使用系爭土地及房屋，並非被告禁止原
    告對於系爭土地及房屋行使權利，故否認有侵權行為，是原告請求損害賠償云云
    ，應屬無據。原告自受登記為系爭土地及房屋之共有人時起，即知系爭土地及房
    屋為被告占有使用，惟原告遲至九十三年六月三十日始提起本件訴訟，自八十一
    年四月起至九十一年六月三十日所生之損害賠償請求權，已罹於時效，被告自得
    拒絕給付。關於租金之計算，原告主張按月應給付之損害金為五千五百元，顯屬
    過高，依土地法第九十七條第一項規定，原告請求租金不得超過土地及建物申報
    總價額年息百分之十為限，是原告所得請求金額，每年不得逾二萬二千二百五十
    二元。（計算式：{〔土地申報總價 (5957元/平方公尺×89平方公尺)+ 房屋申
    報總價359900元〕×10%}×1/4＝22252元，元以下四捨五入）等語資為抗辯。並
    聲明：1.駁回原告之訴及假執行之聲請。2.如受不利判決願供擔保請准免宣告假
    執行。
參、得心證之理由：
一、本件原告主張之事實，有其提出土地登記謄本、建物登記謄本、台中法院郵局九
    十三年四月二十三日第二○六三號存證信函暨回執、臺中市稅捐稽徵處九十三年
    十一月十九日中市稅財字第○九三○○六三二二五號函、房屋稅籍證明書、地價
    謄本及位置圖等影本各一份、照片五幀附卷為證，被告對於系爭土地及房屋為原
    告、被告及訴外人吳壽峰三人所共有，其應有部分各為四分之一、十二分之五及
    三分之一，被告自八十一年四月起，即占有使用系爭土地及房屋迄今之事實，固
    不爭執，然否認有侵權行為之事實，並以前揭情詞置辯，復據其提出九十三年房
    屋稅繳款書影本一份存卷為憑。
二、按因故意或過失，不法侵害他人之權利者，負損害賠償責任，民法第一百八十四
    條第一項前段定有明文。次按「共有，乃數人共同享受一所有權，故各共有人本
    其所有權之作用，對於共有物之全部均有使用收益權。惟其使用收益權應按其應
    有部分而行使，不得損及他共有人之利益，若有侵害，則與侵害他人之所有權同
    。被侵害之他共有人，自得依侵權行為之規定，而行使其損害賠償請求權。」（
    最高法院五十一年台上字第三四九五號判例意旨參照）；又「共有物之各共有人
    ，按其應有部分，對於共有物之全部，有使用、收益之權，固為民法第八百十八
    條所明定。惟共有人對共有物之特定部分使用收益，仍須徵得他共有人全體之同
    意，非謂共有人得對共有物之全部或任何一部有自由使用收益之權利。如共有人
    不顧他共有人之利益而就共有物之全部或一部任意使用收益，即屬侵害他共有人
    之權利。倘被侵害之他共有人因之而受有損害，自得依侵權行為之規定，行使其
    損害賠償請求權。」（八十四年度台上字第九一五號裁判要旨參照）。本件被告
    對於系爭土地及房屋為原告、被告及訴外人吳壽峰三人所共有，其應有部分各為
    四分之一、十二分之五及三分之一，被告自八十一年四月起，即占有使用系爭土
    地及房屋迄今之事實，既無爭執，揆諸首開法文及裁判意旨，被告對於系爭土地
    及房屋之使用收益權即應按其應有部分十二分之五而行使，不得損及他共有人之
    利益，詎被告竟不顧他共有人之利益而就共有物之全部任意使用收益，自與侵害
    原告及訴外人吳壽峰之所有權同。被侵害之原告，自得依侵權行為之規定，而行
    使其損害賠償請求權，則被告猶以前詞抗辯稱：被告係共有人之一，有合法占有
    之權利，且本件係原告怠於行使權利而未使用系爭土地及房屋，並非被告禁止原
    告對於系爭土地及房屋行使權利，故否認有侵權行為云云，顯與事實未符，應不
    可採，本件仍應以原告之主張，較可採信為真實。
三、本件原告主張其受有侵權行為損害之事實既經確定，爰就原告主張之損害審酌如
    下：原告主張其損害為依系爭土地及房屋坐落路段鄰近房屋租金二萬二千元計算
    ，原告應有部分四分之一，按月應給付之損害金為五千五百元，被告應給付自起
    訴狀送達之日起（即九十三年六月三十日）往回算五年以內相當於租金之損害，
    共計三十三萬元之損害金（計算式：5500×12個月×5年＝330000，元以下四捨
    五入），被告則以原告自受登記為系爭土地及房屋之共有人時起，即知系爭土地
    及房屋為被告占有使用，惟原告遲至九十三年六月三十日始提起本件訴訟，自八
    十一年四月起至九十一年六月三十日所生之損害賠償請求權，已罹於時效，被告
    自得拒絕給付。又關於租金之計算，原告主張按月應給付之損害金為五千五百元
    ，顯屬過高，依土地法第九十七條第一項規定，原告請求租金不得超過土地及建
    物申報總價額年息百分之十為限，是原告所得請求金額，每年不得逾二萬二千二
    百五十二元。（計算式：{〔土地申報總價 (5957元/平方公尺×89平方公尺)+
    房屋申報總價359900元〕×10%}×1/4＝22252元，元以下四捨五入）等語資為抗
    辯。按「城市地方房屋之租金，以不超過土地及其建築物申報總價年息百分之十
    為限。」，土地法第九十七條第一項定有明文，是本院審酌原告之損害金額，應
    以每年二萬二千二百五十二元為適當，其主張於自本件起訴狀送達之日起（即九
    十三年六月三十日）往回算五年以內相當於租金之損害，共計一十一萬一千二百
    六十元之損害金（計算式：22252×5年＝111260元）之範圍內，自屬有據，其逾
    此範圍之請求，即屬無據。
四、至被告雖抗辯稱：原告自受登記為系爭土地及房屋之共有人時起，即知系爭土地
    及房屋為被告占有使用，惟原告遲至九十三年六月三十日始提起本件訴訟，自八
    十一年四月起至九十一年六月三十日所生之損害賠償請求權，已罹於時效，被告
    自得拒絕給付云云。惟按「加害人之侵權行為如連續（持續）發生者，則被害人
    之請求權亦不斷發生，而該請求權之消滅時效亦應不斷重新起算。因此，連續性
    侵權行為，於侵害終止前，損害仍在繼續狀態中，被害人無從知悉實際受損情形
    ，自無法行使損害賠償請求權，其消滅時效自應俟損害之程度底定知悉後起算。
    」（最高法院八十六年度台上字第一七九八號裁判要旨參照），經查本件被告係
    持續佔有使用系爭土地及房屋，迄無中斷，則原告之請求權亦不斷發生，而該請
    求權之消滅時效亦應不斷重新起算，故而，本件時效應無消滅可言，被告執此抗
    辯，亦無足採。從而，原告依據侵權行為法律關係請求被告給付原告三十三萬元
    ，其請求在一十一萬一千二百六十元之範圍內，為有理由，應予准許，逾此數額
    之請求，為無理由，應予駁回。
五、本件事證已臻明確，兩造其餘之攻擊防禦方法無逐一論述之必要，附此敘明。又
    本件係命給付金額未逾五十萬元之判決，依民事訴訟法第三百八十九條第一項第
    五款之規定，應就原告勝訴部分職權宣告假執行，至被告陳明願供擔保，聲請免
    為假執行，經核合於法律規定，爰酌定相當之擔保金額宣告之。
肆、訴訟費用負擔之依據：民事訴訟法第七十九條。
中　　　華　　　民　　　國　　九十四　　年　　　二　　　月　　二十二　日
                                臺灣台中地方法院民事第二庭
~B法　　　官　呂明坤
右為正本係照原本作成
如對本判決上訴，須於判決送達後廿日內向本院提出上訴狀
中　　　華　　　民　　　國　　九十四　　年　　　二　　　月　　二十二　日
~B法院書記官　林金枝
